臺灣桃園地方法院小額民事判決
111年度壢小字第284號
原      告  孫嘉鴻  
被      告  黃范鳳嬌
上列當事人間請求損害賠償事件，本院於民國111年8月17日言詞
辯論終結，判決如下：
    主    文
一、被告應給付原告新臺幣（下同）1萬6,330元，及自民國110
    年12月28日起至清償日止，按年利率5％計算之利息。
二、原告其餘之訴駁回。
三、訴訟費用1,000元由被告負擔612元，餘由原告負擔。
四、本判決原告勝訴部分得假執行。
   事實及理由
壹、程序方面
　　按訴狀送達後，原告不得將原訴變更或追加他訴，但擴張或
    縮減應受判決事項之聲明者，不在此限。民事訴訟法第255
    條第1項第3款定有明文。本件原告起訴時，原請求被告應給
    付原告4萬元整，及自起訴狀繕本送達翌日起至清償日止，
    按年利率5％計算之利息；嗣於民國111年8月17日本院言詞辯
    論期日將前開聲明請求金額變更為2萬6,693元，其餘不變（
    見本院卷第54頁背面），核屬減縮應受判決事項之聲明，揆
    諸上開規定，自應予准許。
貳、實體方面　
一、原告主張：
    被告於110年3月11日9時10分許，騎乘車牌號碼000-0000號
    普通重型機車（下稱肇事車輛），沿桃園市中壢區元化路由
    東往西方向行駛，行經元化路與延平路交岔路口，欲左轉往
    延平路，未依兩段方式進行左轉暫停於延平路上之機車待轉
    停等區內，逕自於元化路與延平路交岔路口左轉。適原告駕
    駛車牌號碼000-0000號營業小客車（下稱系爭車輛）沿元化
    路由東往西方向直行，經過上開交岔路口即遭肇事機車撞擊
    （下稱系爭事故）。原告因系爭事故支出系爭車輛維修費用
    2萬4,693元（其中零件1萬6,880元、工資7,813元），且於
    系爭車輛維修一日期間不能從事載客營業活動，受有2,000
    元之營業損失。為此，爰依侵權行為之法律關係，提起本件
    訴訟。並聲明：如變更後之聲明所示。
二、被告則以：
    伊因系爭事故受有右側膝部擦傷、右側拇指擦傷、左側手肘
    擦傷、左側踝部韌帶扭傷、右手第一掌骨骨折等傷害，支出
    醫療費用2,220元，並因此傷勢致三個月無法工作，受有每
    月3萬元，3個月共9萬元之薪資損失，並以此金額對原告主
    張抵銷等語為辯。並聲明：原告之訴駁回。
三、本院之判斷：
　㈠原告主張於上開時、地發生系爭事故之事實，業據提出與其
    所述相符之桃園市政府警察局道路交通事故初步分析研判表
    、桃園市政府警察局道路交通事故當事人登記聯單、桃苗汽
    車股份有限公司龍潭服務廠維修估價單、系爭車輛受損照片
    等件為證（見本院卷第5頁至第7頁、第4頁至第8頁），並經
    本院依職權向桃園市政府警察局中壢分局調閱交通事故調查
    卷宗核閱屬實（見本院卷第11頁至第26頁背面），復為被告
    所不爭執，堪信原告主張為真實。
　㈡原告另主張被告應就系爭事故負全部肇事責任，並應賠償原
    告2萬6,693元之損害等節，則為被告否認，並以前詞置辯。
    是本件應審酌者厥為：1、就系爭事故何人應負肇事責任？2
    、被告應賠償原告因本件車禍事故所生之損害金額若干？茲
    分述如下：
　  ⒈就系爭事故被告應負全部過失責任：
　　  ⑴按因故意或過失，不法侵害他人之權利者，負損害賠償
        責任；汽車、機車或其他非依軌道行駛之動力車輛，在
        使用中加損害於他人者，駕駛人應賠償因此所生之損害
        ，民法第184條第1項前段、第191條之2分別定有明文。
        次按機車行駛至交岔路口，其轉彎，應依標誌或標線之
        規定行駛；機慢車兩段左轉標誌，用以告示左轉大型重
        型機車以外之機車或慢車駕駛人應遵照號誌指示，在號
        誌顯示允許直行時先行駛至右前方路口之左轉待轉區等
        待左轉，俟該方向號誌顯示允許直行後，再行續駛，以
        兩段方式完成左轉。道路交通安全規則第99條第2項前
        段、道路交通標誌標線號誌設置規則第65條第1項分別
        定有明文。
　　　⑵經查，系爭事故地點之路口設置有機慢車兩段左轉標誌
        ，有道路交通事故現場編號10號照片可按（見本院卷第
        19頁），本院當庭勘驗卷附系爭車輛行車紀錄器錄影光
        碟檔案，結果略以：「檔案名稱：00000000000000_034
        629A，並將時間拉至9時14分19秒左右，進行播放。09
        ：14：19-09：14：21，行車紀錄器車輛直行於元化路
        內側車道，前方路口行車管制號誌旁並設有「機慢車兩
        段左轉」之標誌。行車紀錄器車輛向前行駛通過路口前
        機車停車區域時，一輛銀色普通重型機車閃爍左轉方向
        燈，未依標誌指示進行兩段式左轉（即直行至延平路上
        機慢車待轉停車格內等候），逕自外側車道切入內側車
        道欲直接左轉彎，二車於兩秒後於內側車道碰撞。」等
        情，有本院勘驗筆錄在卷可參（見本院卷第54頁背面至
        第55頁），堪認系爭事故肇因於被告騎乘肇事車輛自元
        化路與延平路機慢車停等區起步後，未依該路口設置「
        機慢車兩段左轉」之標誌，先行駛至右前方延平路路口
        之左轉待轉區等待左轉，俟該方向號誌顯示允許直行後
        ，再行續駛，以兩段方式完成左轉，反倒逕自偏左切入
        內側車道欲直接自元化路左轉彎延平路，致原告駕駛系
        爭車輛閃避不及與之碰撞。是以被告之駕駛行為有違上
        開規定，就系爭事故之發生顯有疏失，且系爭車輛所受
        損害與被告過失之駕駛行為間，具有相當因果關係，被
        告應負損害賠償責任至明。
　　  ⑶至被告雖辯以肇事車輛行駛於系爭車輛前方，無從查看
        後方系爭車輛之行向，而原告駕駛系爭車輛由其後方駛
        至路口，自應注意車前狀況避免與被告發生碰撞，然原
        告疏未注意，應就系爭事故之發生負擔全部肇事責任，
        不得向被告請求云云。惟查，依上開行車紀錄器畫面所
        示，被告自元化路與延平路機慢車停等區起步後，至系
        爭事故之發生不到2秒，佐以被告騎乘系爭車輛自機慢
        車停等區起步後而往內側車道偏移，本非與原告行駛於
        同一車道，行向亦非固定，原告實無充足之時間及注意
        能力可預判肇事車輛之行向以閃避肇事車輛，亦有桃園
        市政府警察局道路交通事故初步分析研判表記載：「乙
        ○○○係未依規定兩段式左轉。甲○○係尚未發現肇事因素
        」等語，亦為相同之研判，自難認定原告就系爭事故有
        何疏失，則被告前開所辯，並無理由，尚難憑採。
　　⒉被告應賠償原告1萬6,330元：
　　　⑴系爭車輛維修費用，得請求1萬4,530元：
　　　　按不法毀損他人之物者，被害人得請求賠償其物因毀損
        所減少之價額，民法第196條定有明文。依前揭規定請
        求賠償物被毀損所減少之價額，得以修復費用為估定之
        標準，但以必要者為限，而修理材料以新品換舊品，應
        予折舊（最高法院77年度第9次民事庭會議決議參照）
        。而原告既係以新零件替代舊零件，自應就零件費用計
        算並扣除折舊，始屬公平。本院依「營利事業所得稅結
        算申報查核准則」第95條第8項：「固定資產提列折舊
        採用定率遞減法者，以1年為計算單位，其使用期間未
        滿1年者，按實際使用之月數相當於全年之比例計算之
        ，不滿1個月者，以月計。」之規定，另依行政院所頒
        「固定資產耐用年數表」及「固定資產折舊率表」之規
        定，系爭車輛即運輸業用客車之耐用年數為4年，依定
        率遞減法每年折舊1000分之438，其最後一年之折舊額
        ，加歷年折舊累積額，總和不得超過該資產成本原額之
        10分之9之計算結果，系爭車輛係於108年8月出廠，此
        有公路監理電子閘門車號查詢汽車車籍資料可查（見本
        院卷第23頁），迄本件車禍發生時即110年3月11日，已
        使用1年8月，則零件扣除折舊後之修復費用估定為6,71
        7元（計算式詳如附表），加計其餘非屬零件之工資7,8
        13元，系爭車輛回復原狀之必要費用估定為1萬4,530元
        （計算式：6,717元＋7,813元＝14,530元）。
　　  ⑵營業損失，得請求1,800元：
　　　　原告另主張其受有因修車導致一日不能營業之2,000元
        營業損失，惟未提出任何證據以實其說。參以桃園市計
        程車客運商業同業公會桃計客發字第108034號函載：本
        市計程車駕駛每月營業收入淨額為47,000元至54,000元
        等情（見本院卷第56頁），為兩造所不爭執（見本院卷
        第54頁背面），堪認原告平均每日營業收入應介於1,56
        7元（計算式：47,000元/30日=1,567元，元以下四捨五
        入）至1,800元之間（計算式：54,000元/30日=1,800元
        ）。另觀諸原告提出之估價單上記載工資工時1.6小時
        、鈑金工時6.6小時，足見系爭車輛維修總工時為7.2小
        時（計算式：1.6時＋6.6時＝7.2時），與一日營業之時
        數相當，則原告就營業損失部分請求一日1,800元應屬
        合理，逾此部分即屬無據，應無理由。
　　  ⑶綜上，本件被告應負之賠償金額為1萬6,330元（計算式
        ：14,530元＋1,800元＝16,330元）。
　㈢第按二人互負債務，而其給付種類相同，並均屆清償期者，
    各得以其債務，與他方之債務，互為抵銷。但依債之性質不
    能抵銷或依當事人之特約不得抵銷者，不在此限，民法第33
    4條第1項固有明定。被告固抗辯因系爭車禍受有右側膝部擦
    傷、右側拇指擦傷、左側手肘擦傷、左側踝部韌帶扭傷、右
    手第一掌骨骨折等傷害，並因前開體傷致支出2,220元醫療
    費用及不能工作三個月共9萬元之薪資損失，合計9萬2,220
    元請求於本件抵銷等語，惟原告於系爭事故中並無過失可言
    ，係由被告對系爭事故之發生負全部肇事責任，已如上述，
    亦原告對被告之上開損害並不負任何侵權行為損害賠償債務
    ，被告自無從行使抵銷，被告此部抗辯，並不可採。
　㈣末按給付無確定期限者，債務人於債權人得請求給付時，經
    其催告而未為給付，自受催告時起，負遲延責任。其經債權
    人起訴而送達訴狀，或依督促程序送達支付命令，或為其他
    相類之行為者，與催告有同一之效力。遲延之債務，以支付
    金錢為標的者，債權人得請求依法定利率計算之遲延利息。
    其利率未經約定，亦無法律可據者，週年利率為5%，為民法
    第229條第2項、第233條第1項前段、第203條分別明定。本
    件原告對被告之損害賠償請求權屬未定給付期限之金錢債權
    ，故其就上述1萬6,330元請求被告給付自起訴狀繕本送達翌
    日即110年12月28日（見本院卷第29頁）起至清償日止，按
    年利率5%計算之利息，亦屬有理。
四、從而，原告依侵權行為之法律關係，請求被告給付如主文第
    1項所示之金額及利息，為有理由，應予准許。逾此部分之
    請求，為無理由，應予駁回。
五、本判決原告勝訴部分係適用小額訴訟程序所為被告敗訴之判
    決，依民事訴訟法第436條之20之規定，應依職權宣告假執
    行。
六、訴訟費用負擔之依據：民事訴訟法第79條。並依職權確定訴
    訟費用額為第一審裁判費1,000元。
中　　華　　民　　國　　111 　年　　8 　　月　　26　　日
                  中壢簡易庭  法  官  劉哲嘉
以上正本證明與原本無異。
如不服本判決，須以違背法令為理由，於判決送達後20日內向本
庭（桃園市○○區○○路0段000號）提出上訴狀。（須按他造當事人
之人數附繕本）。
中　　華　　民　　國　　111 　年　　8 　　月　　26　　日
　　　　　　　　　　　　　　　書記官  陳香菱
附表
-----
折舊時間金額
第1年折舊值        16,880×0.438=7,393
第1年折舊後價值    16,880-7,393=9,487
第2年折舊值        9,487×0.438×(8/12)=2,770
第2年折舊後價值9,487-2,770=6,717

附錄：
一、民事訴訟法第436條之24第2項：
    對於小額程序之第一審裁判上訴或抗告，非以其違背法令為
    理由，不得為之。
二、民事訴訟法第436條之25：
    上訴狀內應記載上訴理由，表明下列各款事項：
    （一）原判決所違背之法令及其具體內容。
    （二）依訴訟資料可認為原判決有違背法令之具體事實。
三、民事訴訟法第471條第1項：（依同法第436 條之32第2 項規
    定於小額事件之上訴程序準用之）上訴狀內未表明上訴理由
    者，上訴人應於提起上訴後20日內，提出理由書於原第二審
    法院；未提出者，毌庸命其補正，由原第二審法院以裁定駁
    回之。